cviko 2

rozdelenia prevdepodobnosti, diskretne a spojite

zakladne prikazy

d -> ak p(x=i)=p_i

p -> ak p(x<=i)

q -> pre kvanil

r -> random

binomicke rozdelenie

 - n => pocet pokusov nezavislych
 - p => pravdepodobnost 1 pokusu

priklad
ucinost antibiotik je 80%
podava sa 10 pacientom
zratajte pravdepodobnosti:

 - vseci sa vyliecia p=(x=10)
 - 7 sa vylieci p=(x=7)
 - najviac 8 p=(x<=8)
 - aspon 5 p=(x>=5)



```{r}

dbinom(10,10,0.8)
dbinom(7,10,0.8)
pbinom(8,10,0.8)
1-pbinom(4,10,0.8)
pbinom(4,10,0.8,lower.tail = FALSE)
```

uloha:
dabulka rozdelenia pravdepodobnosti a graf rozdelenia pravdepodobnosti

```{r}
xB <- c(0:10)
hustotaB <- dbinom(xB,10,0.8)
tabulkaB <- data.frame(hodnota=xB,pravdepodobnost=hustotaB)
tabulkaB
barplot(tabulkaB$pravdepodobnost, main = "binomicke rozdelenie",xlab = "hodnota", ylab = "pravdepodobnost", col = "red", names.arg = xB)
```

hypergeometricke rozdelenie ma tri parametre

m - pocet objektov s sledovanov vlastnostou
n - doplnok m
k - kolko vyberam

priklad
student sa nauci na skusku 12 z 20 otazok
test obsahuje 5 z 20
vypocitajte pravdepodobnosti:

 - student spravi skusku (aspon 3 otazky)
 - student dostane A (5 otazok zodpovie)
 - student nespravi skusku (menej ako 3)

```{r}
phyper(2,12,8,5, lower.tail = F) # x<2
dhyper(5,12,8,5)
phyper(2,12,8,5)
```
```{r}
xB <- c(0:5)
hustotaB <- dhyper(xB,12,8,5)
tabulkaB <- data.frame(hodnota=xB,pravdepodobnost=hustotaB)
tabulkaB
barplot(tabulkaB$pravdepodobnost, main = "hypergeometricke rozdelenie",xlab = "hodnota", ylab = "pravdepodobnost", col = "red", names.arg = xB)
```

# Poissonovo rozdelenie
 parameter lambda co je stredna hodnota

teoria hromadnej obsluhy, zriedkave javy


priklad
 - na samoobsluznej linke je 20 ludi / hod

vypocitajte
 - pravdepodobnost ze za 15 min pride 1 clovek - 20/60 * 15
 - ze za 5 min nikto nepride - 20/60 * 5
 - ze za 10 min aspon 10 ludi - 20/60 * 10

lambda sa prepocita vzhladom na casovy interval

```{r}
dpois(1,5)
dpois(0,5/3)
ppois(9,10/3,lower.tail = F)
```
vypocitame tabulku a grav rozdelenia pravdepodobnosti pre lambda = 20
```{r}
xP <- c(0:20)
hustotaB <- dpois(xP, 20)
tabulkaB <- data.frame(hodnota=xP, pravdepodobnost=hustotaB)
tabulkaB
barplot(tabulkaB$pravdepodobnost, main = "Poissonovo rozdelenie",xlab = "hodnota", ylab = "pravdepodobnost", col = "red", names.arg = xP)
```



zostrojte epiricku distribucnu funkciu pre 10 000 pseudonah cisiel


```{r}



data <- rpois(10000, 20)
plot(ecdf(data))
```

# spojite rozdelenie pravepodobnosti
odbor hodnot je interval

rozdelenie pravdepodobnosti je dane hustotov pravdepodobnosti

# normalne rozdelenie
 normalne - gaussovo
 parameter:
  - mi - stredna hodnota
  - sigma - smerodajna odchylka

prikad:
zivotnost bateriek do mobilu sa riadi rozdelenim so strednou hodnotou 8 rokov
odchylkov 2 roky

vypocitaj
kolko % bateriek treba vymenit za 7,5 roka
kolko % bateriek vydrzi 7-9 rokov
kolko % viac ako 10 rokov
na aku dobu zivotnosti sa mozeme zarucit na 90%

```{r}
pnorm(7.5, 8,2)
pnorm(9,8,2) - pnorm(7,8,2)
pnorm(10,8,2,lower.tail = F)
qnorm(0.1, 8,2)
qnorm(0.9, 8,2,lower.tail = F)
```

histogram a hustota normalneho N(0,1)

```{r}
xx <- rnorm(500,0,1) # pre histogram
xxx <- seq(-3.5, 3.5,0.01)
hist(xx, freq = F)
lines(xxx,dnorm(xxx,0,1), col = "red")

```

# exponencialne rozdelenie
jden parameter E(x)
dlzka zivotnosti pouzivaneho pc v pocitacovej ucebni je 2 roky

aka je pravepodobnost ze pc ma zivotnost aspon 1 rok
najviac 5 rokov
za aku zivotnost by ste sa zarucil len s p = 0,05
```{r}
pexp(1,1/2,lower.tail = F)
pexp(5,1/2)
qexp(0.05,1/2, lower.tail = F)
```

# hustota
```{r}
x <- 0:5
plot(function (x)dexp(x,rate = 1))
```
