---
title: "R Notebook DU2"
author: "Filip Agh"
output: html_notebook
---
# zadanie:
Zadanie
Za istých podmienok (vyhľadajte) možno hypergeometrické rozdelenie aproximovať binomickým rozdelením.

1. Majme balíček kariet, náhodne vyberieme 5 kariet. Aká je pravdepodobnosť, že sme
vytiahli dve esá?
2. Majme 10 balíčkov kariet, náhodne vyberieme 5 kariet. Aká je pravdepodobnosť, že
sme vytiahli dve esá?

Riešte tieto úlohy binomickým a hypergeometrickým rozdelením, porovnajte rozdiely.
Zostrojte graf rozdelenia pravdepodobnosti (binomického a hypergeometrického) pre prvú a
druhú úlohu. Porovnajte rozdiely

info hracie karty
pocet 54 (2x zolik, 4x eso)

## uloha 1

```{r}
dbinom(2, 5, 4 / 54)
dhyper(2, 4, 54 - 4, 5)

xB <- c(0:4)
hustotaB <- dbinom(xB, 5, 4 / 54)
hustota2 <- dhyper(xB, 4, 54 - 4, 5)
tabulka <- data.frame(hodnota = xB, pravdepodobnost = hustotaB, hypgeo = hustota2)
collnames <- c('binomicke', 'hypergeometricke')
colcolor <- c('red','blue')
barplot(t(tabulka[c('pravdepodobnost', 'hypgeo')]), beside = T, main = "uloha 1 rozdelenie", xlab = "hodnota", ylab = "pravdepodobnost", names.arg = xB, col = colcolor, legend.text = collnames, args.legend = list(text.col=colcolor,col=colcolor))


```

## uloha 2
```{r}
dbinom(2, 5, 40 / 540)
dhyper(2, 40, 540 - 40, 5)



xB <- c(0:4)
hustotaB <- dbinom(xB, 5, 40 / 540)
hustota2 <- dhyper(xB, 40, 540 - 40, 5)
tabulka <- data.frame(hodnota = xB, pravdepodobnost = hustotaB, hypgeo = hustota2)
collnames <- c('binomicke', 'hypergeometricke')
colcolor <- c('red','blue')
barplot(t(tabulka[c('pravdepodobnost', 'hypgeo')]), beside = T, main = "uloha 2 rozdelenie", xlab = "hodnota", ylab = "pravdepodobnost", names.arg = xB, col = colcolor, legend.text = collnames, args.legend = list(text.col=colcolor,col=colcolor))


```
# porovnanie rozdielov
v pripade malej pocetnosti sa pravdepodobnost nezhoduje, naopak v pripade velkej pocetnosti je velmi podobna az ju mozeme povazovat za zhodnu, rozdiel je sposobeny principialnym rozdielom tychto rozdeleni, kde hypergeometricke je odvisle od predoslich pokusov ale binomicke nezohladnije pokusy a ma konstantnu pravdepodobnost.
