---
title: "DU5"
output: html_notebook
author: "Filip Agh"
---

```{r}
library(readxl)
model <- read_xlsx("/home/filipa/IdeaProjects/stat/DU/modely.xlsx")
model
```
```{r}
par(mfrow=c(1,2))
hist(model$MCLoAIII)
hist(model$LoAIIIexp)
par(mfrow=c(1,1))
boxplot(model$MCLoAIII,model$LoAIIIexp,xlab = c("model,experiment"))
```
na zaklade boxplotu vidime ze experimenty dopadli lepsie a teda predpoklad je ze model by mal byt bezpecny

h0 = model - experiment = 0
h1 = model - experiment > 0
```{r}
t.test(model$MCLoAIII, model$LoAIIIexp, alternative = "g", paired = T)
```

p value = 1
cize h0 hypotezu nezamietame
a teda model je bezpecny

# priklad 2

kedze ideme overit disperziu  pouzijeme varTest
h0 sigma^2 = sigma0^2
h1 sigma^2 != sigma0^2

```{r}
library(EnvStats)
varTest(model$MCLoAIII,sigma.squared = 0.01^2,conf.level = 0.9)$p.value
varTest(model$MCLoAIII,sigma.squared = 0.05^2,conf.level = 0.9)$p.value
```
Vysledny p hodnoty maju hodnotu 0 pre oba pripady a teda hypotezu o konzistentosti zamietame pre oba pripady.
